最　高　行　政　法　院　裁　定
　　　　　　　　　　　　　　　　　　 94年度裁字第02560號
上　訴　人　志謙汽車貨運股份有限公司
代　表　人　甲○○
被 上訴 人　高雄市政府
代　表　人　乙○○
上列當事人間因空氣污染防制法事件，上訴人不服中華民國93年
7月26日高雄高等行政法院93年度簡字第209號判決，提起上訴。
本院裁定如下：
　　主  文
上訴駁回。
上訴審訴訟費用由上訴人負擔。
　　理  由
一、按對於適用簡易程序之裁判提起上訴或抗告，須經最高行政
    法院許可，且該許可以訴訟事件所涉及之法律見解具有原則
    性者為限，行政訴訟法第235條定有明文。所謂訴訟事件涉
    及之法律見解具有原則性，係指該事件所涉及之法律問題意
    義重大，而有加以闡釋之必要情形而言，如對於行政命令是
    否牴觸法律所為之判斷，或就同類事件所表示之法律見解與
    其他高等行政法院或本院所表示之見解互相牴觸，有由本院
    統一法律上意見或確認其意見之必要情形屬之。
二、本件被上訴人以上訴人所有車號271─ＫＢ號柴油營業大貨
    車，於民國92年8月12日行經高雄市○○○路，因民眾檢舉
    排煙有污染之虞，經被上訴人以92年8月22日高市府環一字
    第0920045625號函，通知應於92年9月15日前至被上訴人所
    屬環境保護局柴油車動力計檢測站接受檢測；惟上訴人逾期
    未到檢，被上訴人認上訴人違反空氣污染防制法第42條第2
    項之規定，乃據以92年11月7日高市府環空處字第92柴00395
    號處分書裁處上訴人罰鍰新臺幣6萬元，上訴人不服，提起
    訴願，遭決定駁回，提起行政訴訟，經原審判決駁回。
三、上訴意旨略以：上訴人接收到高市府環一字第0920045625號
    函暨柴油車排放污染物不定期檢驗通知單時業已是92年9月
    15日以後之事，故非但無法參加檢驗亦無法申請延期。依行
    政程序法第69條第2項規定及第73條第1項規定上訴人並未受
    合法之通知，自無高市府環空處字第92柴00395號處分書內
    載違反事實：「未於主管機關通知期限內修復，並至指定地
    點接受檢驗」乙事。易言之，既無違反事實乙事前開處分書
    就失其成立之要件，故應予以撤銷。又該違規車輛確為上訴
    人所有無誤，然上訴人就網路所提供之相關資料-相片序號
    連續、拍攝模式一致性、乘坐車輛顏色相同-嚴重質疑該『
    檢舉民眾』實是被上訴人之員工，且相片顯示並無黑煙異常
    排放之現象並為被上訴人同意。被上訴人或因業績壓力所致
    ，並無考量民間生活環境之艱困，而強制要求至指定地點接
    受檢驗，試問，未營業之損失誰可補助？在被上訴人所開立
    之處分書及其相關公函中，被上訴人皆未否認該『檢舉民眾
    』實是高雄市政府環境保護局之員工，進而可推定為默認。
    依此推論，被上訴人明顯係為規避空氣污染防制法施行細則
    相關規定第34條，而所作出不實之公文書。乃依公務人員服
    務法第7條、第23條、第24條及刑法第211條規定，在法治社
    會裡，由於權利的輕重，程序正當更為重要。因此，法治國
    家對程序都有嚴格的規定。如果有違反法定程序的事實或者
    嫌疑，這種行政裁罰結果就不可信，應當予以撤銷。另該車
    在基隆監理所進行定期車輛檢驗，其中排煙檢測亦為主要項
    目之一。如該項檢驗結果不為環保單位所認可，則行政單位
    無需疊床架屋浪費有限之資源云云。為此請廢棄原判決，並
    撤銷原處分及訴願決定等語，提起上訴。
四、經查本件被上訴人92年8月22日高市府環一字第0920045625
    號函（通知上訴人應於92年9月15日前至被上訴人所屬環境
    保護局柴油車動力計檢測站接受檢測），係於92年9月2日送
    達上訴人，由其受雇人簽名並蓋上訴人公司章收受在案，有
    送達證書附於訴願卷可稽。上訴人主張92年9月15日以後始
    收受，顯不足採信。其餘上訴人所爭執之事項無非就原審法
    院證據取捨及事實認定之職權行使，指摘其不當，並未指明
    本事件所涉及之法律問題意義重大而有加以闡釋之必要，難
    謂其訴訟事件所涉及之法律見解具有原則性，依首揭規定，
    本件上訴不應許可，應予駁回。
五、依行政訴訟法第249條第1項前段、第104條、民事訴訟法第
    95條、第78條，裁定如主文。
中　　華　　民　　國　　94　　年　　11　　月　 24 　　日
                  第四庭審判長法  官　趙　永　康
                              法  官　鄭　淑　貞
                              法  官　黃　淑　玲
                              法  官　侯　東　昇
                              法  官  林  文  舟
以  上  正  本  證  明  與  原  本  無  異
中　　華　　民　　國　　94　　年　　11　　月　　24　　日
　　　　　　　　　　　　　　　書記官　莊　俊　亨
